臺灣彰化地方法院刑事判決　　　　　　　100年度訴字第971號
公　訴　人　臺灣彰化地方法院檢察署檢察官
被　　　告　林敬智
選任辯護人　廖健智律師
　　　　　　蘇文俊律師
上列被告因違反毒品危害防制條例，經檢察官提起公訴（100年
度少偵字第10號），本院判決如下：
    主  文
林敬智販賣第二級毒品，處有期徒刑肆年陸月。未扣案之販賣第
二級毒品所得新臺幣壹仟元沒收之，如全部或一部不能沒收時，
以其財產抵償之。
    事  實
一、林敬智與林韋良原係彰化縣私立高級大慶商工職業學校夜校
    同班同學，同於民國99年7月畢業，99年9月間二人均未工作
    ，在等待兵役通知。林韋良知悉林敬智有購買第二級毒品甲
    基安非他命管道，並向林敬智表示欲購買甲基安非他命後，
    林敬智明知甲基安非他命係經毒品危害防制條例列為第二級
    毒品，不得非法持有、販賣，竟基於販賣營利之意圖，於99
    年9月20日晚間6時42分許，以其持有友人即未成年人陳○廷
    （真實姓名年籍均詳卷，下稱陳○廷，另涉販賣案件，經本
    院少年庭以100年度少訴字第13號判決在案）之門號0000000
    000號行動電話與林韋良持有之門號0000000000號行動電話
    聯繫，詢問林韋良是否確定要來，並以附表一編號二至九所
    示之通聯與林韋良相約見面後，林韋良便與友人即真實姓名
    年籍不詳，綽號「大呆」之人（下稱「大呆」）一同騎乘機
    車前往彰化縣員林鎮員林電影院同棟建築物內之闔家撞球館
    與林敬智見面，旋後在該建築物1樓隱密處，由林韋良先交
    付新臺幣（下同）1,000元予林敬智欲購買第二級毒品甲基
    安非他命，隨後林敬智即騎乘機車外出，自不詳地點取得第
    二級毒品甲基安非他命後，並於同日晚間7時44分許，去電
    詢問林韋良人在何處，林韋良表示仍在員林電影院這裡。其
    後，林敬智遂騎乘機車返回員林電影院，將數量不詳之甲基
    安非他命1包交與林韋良。
二、因林敬智與林韋良為上開通聯時，陳○廷之0000000000號行
    動電話受到監聽，為警監聽得2人如附表一各該編號所示之
    通聯內容，而由警循線查獲林敬智，並於99年10月27日，持
    本院核發之搜索票至林敬智位在彰化縣員林鎮○○街78 號3
    樓之1住處執行搜索，而查悉上情。
三、案經彰化縣警察局北斗分局報告本院少年法庭審理，然經本
    院少年法庭發現林敬智上述犯行時已經年滿18歲，故由本院
    少年法庭（99年度少調字第438號）裁定移送臺灣彰化地方
    法院檢察官，由檢察官偵查後起訴。
    理  由
壹、程序方面：
一、證據能力：
  (一)按被告以外之人於審判外之言詞或書面陳述，除法律有規定
    者外，不得作為證據；又被告以外之人於審判外之陳述，雖
    不符合同法第159條之1至第159條之4之規定，但經當事人於
    審判程序同意作為證據，法院審酌該言詞陳述或書面陳述作
    成時之情況，認為適當者，亦得為證據。當事人、代理人或
    辯護人於法院調查證據時，知有第159條第1項不得為證據之
    情形，而未於言詞辯論終結前聲明異議者，視為有前項之同
    意，刑事訴訟法第159條第1項及第159條之5分別定有明文。
    查本判決下列所引用之各該被告以外之人於審判外之陳述（
    包含書面陳述），雖均屬傳聞證據，惟被告林敬智及其辯護
    人、檢察官於本院行準備程序時均同意作為證據，且迄至言
    詞辯論終結前亦未再聲明異議，本院審酌上開證據資料製作
    時之情況，尚無違法不當及證明力明顯過低之瑕疵，亦認為
    以之作為證據應屬適當，故揆諸前開規定，爰逕依刑事訴訟
    法第159條之5規定，認前揭證據資料均有證據能力，合先敘
    明。
  (二)按偵查犯罪機關依法定程序監聽之錄音，係以監聽之錄音帶
    為其調查犯罪所得之證據，司法警察依據監聽錄音結果予以
    翻譯而製作之通訊監察譯文，乃該監聽錄音帶內容之顯示，
    此為學理上所稱之「派生證據」，屬於文書證據之一種。於
    被告或訴訟關係人對其譯文之真實性發生爭執或有所懷疑時
    ，法院固應依刑事訴訟法第165條之1第2項之規定，勘驗該
    監聽錄音帶以踐行調查證據之程序，俾確認該錄音聲音是否
    為通訊者本人及其內容與通訊監察譯文之記載是否相符，或
    傳喚該通訊者為證據調查。倘被告或訴訟關係人對該通訊監
    察譯文之真實性並不爭執，即無勘驗辨認其錄音聲音之調查
    必要性，法院於審判期日如已踐行提示通訊監察譯文供當事
    人辨認或告以要旨，使其表示意見等程序並為辯論者，其所
    為之訴訟程序即無不合，最高法院98年度台上字第2016號、
    100年度台上字第5174號判決意旨可資參照。本案據為認定
    事實依據之通訊監察譯文，經本院依法核發通訊監察書在卷
    （彰化縣警察局北斗分局警卷【下稱警卷】第 4 至 7 頁、
    本院卷第 79 至 79 頁），經本院審理時踐行提示並告以要
    旨之程序，檢察官、被告及其辯護人均無意見，本院亦未發
    現有以非法方式取得或製作通訊監察譯文之事證，參照上開
    說明，本案之通訊監察譯文自有證據能力。
二、被告林敬智自100年4月21日入伍服役（見100年度少偵字第
    10號卷第15頁），目前為現役軍人，然軍事審判法第5條第
    一項前段規定：「犯罪在任職服役前，發覺在任職服役中者
    ，依本法追訴審判。」被告林敬智於本件 99 年 9 月 20
    日犯罪時尚非軍人，且於 99 年 10 月 27 日被搜索並製作
    第一次警訊筆錄，發現犯罪時尚非現役軍人，依據上述軍事
    審判法規定，仍劃分由普通法院依據刑事訴訟法審理，併此
    說明。
貳、認定犯罪事實所憑之證據及理由
一、訊據被告固坦承門號0000000000號行動電話係其向友人即陳
    ○廷所借用，並於上開期間，有與林韋良通話之事實，惟其
    矢口否認有何販賣第二級毒品之犯行，辯稱：我沒有做這件
    事情，我也沒有吸毒，我當天是要打牌，但是他（指林韋良
    ）沒來云云（見本院卷第38頁反面、第103頁反面）。
二、經查：
  (一)被告以如附表一編號一至十所示之各該通電話與林韋良聯繫
    ，並向互發送簡訊，並在彰化縣員林鎮員林電影院樓下，以
    1,000元之價格販賣第二級毒品與林韋良乙情，經證人林韋
    良於警詢、本院少年法庭、偵訊時證述在卷（各次證述內容
    詳如附表二所示陳述），其於本院審理更證述：「（問：民
    國99年9月20日是否到員林電影院找林敬智？）是的，我從
    彰化市來員林電影院樓下等林敬智。（問：你是否是一個人
    去找林敬智？）我帶一個朋友。...（問：你當時陳述是與
    一個朋友叫大呆的一起過去找林敬智，是否屬實？）是。（
    問：請問你跟大呆到員林電影院做什麼事情？）拿安非他命
    。...（問：那你怎麼會跟他相約去找林敬智？）他有提起
    問說哪裡有地方可以拿，我就想到找林敬智。（問：所以當
    天是你的朋友託你向林敬智買毒品？）沒有，就是一起去買
    毒品。（問：【提示偵查卷第18頁】你在偵查中表示，其實
    這毒品是你自己要買的，為何你剛才會說你朋友問你在哪買
    ？）一開始是他說要買，後來他因為沒錢，所以就我買，我
    跟被告說介紹朋友要買，算便宜一點，其實是我要買的。（
    問：錢是誰出的？）我。...（問：你剛才說你的朋友沒有
    錢，所以就你買，但是剛才明明是你的朋友主動問你在哪買
    ，怎麼會沒有錢？）我的朋友先問我哪裡可以拿到，後來又
    說沒有錢，朋友說要一起買，因為他在猶豫，所以我就自己
    買。...（問：【提示偵查卷第18頁】你當時表示是要算便
    宜一點，才稱是朋友要買的，是否代表你之前也有購買過，
    而有買貴的經驗了，或是你本身常常在介紹，所以你知道行
    情？）很久，忘記了，因為那時認識就聊到，剛好林敬智那
    裡有，就想說順便，就跟林敬智講算便宜一點，就帶大呆去
    。...（問：你跟被告是大慶夜校同學？）我跟他是高三同
    學。（問：你認識陳○廷嗎？）不認識，因為被告是用那支
    打我的手機，我跟被告聯絡就是用那支手機。...（問：你
    說本來要跟別人拿，現在來跟你拿，讓你賺，你真的有別的
    管道嗎？）忘記了，可能是我隨便講講，我說要讓他賺的意
    思，就是要跟他拿甲基安非他命。（問：你說下午7時13 分
    被告跟你約在員林電影院，下午7時22分你說到了，被告說
    『你走上來吧，我在樓上撞球』你是否有走上去？）是，我
    走上去他在跟朋友撞球，我們兩個去樓下隱密處交易，大呆
    有沒有在旁邊我忘記了。（問：為何下午7時44分有一通被
    告說要再見面？）被告去找人拿安非他命，他下樓來跟我拿
    錢，在騎機車出去拿，我在原處等他，二十分鐘後回來，所
    以才會有這通電話，他就回來把甲基安非他命拿給我。（問
    ：問你從彰化出發的路上，傳簡訊給他問被告，四之是多少
    ，四之是什麼意思？）四之是指四分之一錢的意思，人家告
    訴我這是通稱的重量。（問：問他回答你兩張半，是什麼意
    思？）那是2,500。（問：你說我先準備壹張，多的在路上
    再說，我有得賺嗎？【提示譯文】）應該那時候帶的錢，我
    只有壹仟元，實際狀況到了再講，我說有沒有得賺，是希望
    他算便宜一點。（問：他回答你說不懂，你又再回答一次說
    ，我的部分到了再說，是何意？）實際我要跟他拿多少，到
    了再說。（問：那你當天施用，感覺如何？）很有精神。..
    .（問：民國99年9月20日究竟是在員林電影院樓下等他，由
    他直接交付給你，或者是你先上撞球場之後，你們再到別處
    交易，或者是被告先去他處取得毒品後，再交付給你？）我
    先到樓下打給他，然後再上樓找他，再下來樓下，被告再出
    去，然後再回來交易給我，好像是先拿壹仟元給他，他騎機
    車出去拿甲基安非他命給我。」等語明確（見本院卷第96反
    面至99反面頁），並有附表一所示之各該通訊監察譯文在卷
    可查；又者，證人林韋良所證其向被告購買毒品之重要內容
    前後均相符合，其與被告間亦無任何怨隙，為被告所不否認
    （見本院卷第40頁），其當無甘冒偽證罪責而到庭指證被告
    販毒之理，是本案被告確有依附表一所示之通聯而與證人林
    韋良有上開毒品交易行為，應堪認定。至被告於本院審理時
    否認附表一編號十所示之通話內容非其所為（見本院卷第95
    反面頁），惟該通對話，距附表一編號九所示之通話內容，
    相隔僅20分鐘，且證人林韋良於本院審理時已明確證稱被告
    有離開去拿毒品，其仍在員林電影院等待等情如前；編號十
    通話經本院當庭播放錄音檔，證人林韋良聆聽後確認是其與
    被告之對話無誤，則細繹該附表一編號十所示之對話內容，
    此自當為被告聲音無訛。
  (二)證人林韋良於99年10月27日警詢時陳稱：我到員林電影院約
    在樓下交易，我拿1千元向林敬智購買甲基安非他命，有完
    成交易。我只於99年9月20日在員林鎮員林戲院前，向林敬
    智購買過1次甲基安非他命，價錢1,000元等語（見警卷第13
    6至138頁）；復於99年12月16日在本院少年庭訊問時改證稱
    ：我是幫朋友綽號大呆的人購買等語（見本院少調字卷第56
    及其反面頁），究其是為自己抑或為他人購買之情，所證雖
    前後不一，然其於100年4月26日偵訊時，檢察官就此質問，
    其則坦白證述：該次購買只有我一人，當時其實是我跟朋友
    「大呆」一起去找林敬智，我們與林敬智相約在員林電影院
    一樓門口碰面，林敬智是從樓上下來，在場共有我與大呆及
    林敬智三人，林敬智將安非他命交給我，我將一千元交給林
    敬智，當場我又把安非他命轉交給大呆保管，因為我想說是
    我騎機車載大呆，所以就先隨手把安非他命拿給大呆保管，
    接著我就騎車載大呆先回我家，到我家後，我再把交給大呆
    保管的安非他命拿回來，等大呆走了以後，當晚我才在家施
    用買來的安非他命，我是用火燒烤吸食器施用等語（見偵卷
    第17、18頁），尤見其於本院少年法庭訊問時，對於其自己
    購買第二級毒品施用一情顯有所隱瞞，而刻意將此推由其友
    人「大呆」所為，亦堪認定。購毒吸毒當非光彩之事，證人
    林韋良先於警訊中承認購毒吸毒，後於少年法庭調查中否認
    購毒吸毒，雖然前後不一，但人性均有趨吉避凶、維護自己
    之動機，此亦非不可理解之事。況且案發當時，證人林韋良
    確有攜同友人前往一情，亦經被告於偵訊所自陳（見偵卷第
    31反面頁），自屬實情。辯護人為被告辯稱：證人於警詢、
    少年法庭及偵訊之證述內容前後不一致等語，然證人林韋良
    已於偵訊時吐露實情，係為其一人購買施用等語，並經本院
    審理時，經檢察官、辯護人交互詰問，證述明確如前，互核
    大致相符，自不得以此為被告有利之認定，附予陳明。
  (三)另被告於本院審理時質疑證人林韋良係受員警要脅而為不實
    陳述乙端，並就此詰問證人林韋良，證人林韋良於本院審理
    時證稱：「（問：99年10月27日被捕當天，你是不是一早就
    去北斗分局，晚上才被放出來，出來你是不是在門口遇到我
    ，你不是有跟我說『警察跟我說一些有的沒的』？）我們在
    不同的訊問室，在警局時就有看到被告，當時做筆錄了沒我
    忘記了，後來我跟他是誰先被釋放，我忘記了，但是我們都
    被釋放了在外面遇到，我們在外面等人家來載，就聊我們怎
    麼會被抓的情形，然後說警察講一些有的沒的，一開始我沒
    有承認，警察就說會把我怎樣怎樣，當時警察還沒有拿錄音
    帶，就威脅我不配合會怎樣，因為我一開始都沒有承認，警
    察拿出錄音帶我才承認，我跟被告在外面時我就跟他講，我
    已經把你的事情都講出來了。（問：你是不是問說『你是不
    是把我供出來？所以我先把你供出來，警察才讓我先走』？
    ）不是這樣，警察拿錄音帶給我聽，我就都承認。（問：你
    剛才不是說『警察說不配合就要威脅』？）那是一開始，警
    察跟我說不承認會有偽證什麼的，後來拿出錄音帶我才承認
    。（問：警察是不是叫你咬我？）沒有。」等語綦詳（見本
    院卷第100及其反面頁），凡此益徵證人林韋良面對鐵證如
    山之通訊監察譯文，方向警方吐露實情，事屬灼然，被告上
    揭所辯，委不足採。
  (四)此外，被告除以前詞置辯外，其於99年10月27日警詢時辯稱
    ：因為我要去朋友家打牌，所以打電話要向林韋良借1,000
    元。...林韋良打給我說他到了，我跟他說我在樓上撞球，
    叫他上來找我云云（見警卷第57、59頁）；又於99年12月9
    日本院少年法庭訊問時，辯稱是我找他（指林韋良）打牌，
    要向林韋良借錢，要借1,000元，...可是他後來沒有來，他
    找不到，當時我在撞球，我後來手機沒有電云云（見少調字
    卷第35反面、36頁）；再於100年7月19日偵訊時辯稱：一開
    始是我主動打電話找林韋良來撞球場陪我打撲克牌，我想說
    他來了以後，我在現場找一個人，我們在現場湊3個人就可
    以打撲可牌。原本我不知道林韋良會帶朋友來，是他進撞球
    場後我才看到他帶了一個朋友來，他在電話中也沒跟我說他
    會帶朋友云云（見偵卷第31反面頁）。被告對於同一事實，
    說詞前後反覆，究竟打電話給林韋良之目的是要借錢？還是
    要相約打牌？抑或其與他人相約打牌而向林韋良借錢？又林
    韋良究竟有無來到撞球場？被告前後說法不一，可信度堪慮
    。況果若被告去電向證人林韋良邀約打牌為真，理應渴求證
    人林韋良到來，豈會於電話中陳稱：「你有確定要來嗎..我
    是沒差看你...」等語（見附表一編號一）？若係要向證人
    林韋良借錢，又怎會在電話中陳稱：「你要確定，那錢都不
    能有差...」等語（見附表一編號二），而賭博乃具射悻性
    ，輸贏難斷，證人林韋良又怎會在電話中表明：「伊本來要
    向市區拿，我想不然讓你賺好了，拿你那邊的」等語（見附
    表一編號二），在在具徵被告所辯，顯非事理之常，殊無足
    採。
  (五)辯護人為被告辯稱：依卷內檢驗報告可悉，證人林韋良並無
    吸食毒品之反應，其稱向被告購買甲基安非他命（誤繕為安
    非他命）之證述是否真實，實有疑義等語（見本院卷第109
    頁），惟按尿液中排出之最長時限，受施用劑量、施用方式
    、個人體質及其代謝情況等因素影響，因個案而異，一般可
    檢出最長時間為甲基安非他命1至5天，有行政院衛生署管制
    藥品管理局90年5月4日管檢字第930902號函（見本院卷第11
    2頁）。查，證人林韋良於99年10月27日為警查獲後，並於
    同日下午2時許，經採驗尿液，檢驗結果呈安非他命類陰性
    反應之情，有彰化縣警察局北斗分局委託檢驗尿液代號與真
    實姓名對照認證單、採尿同意書、濫用藥物尿液檢驗報告各
    1份在卷可稽（見警卷第147、148頁、本院卷第53頁）。證
    人林韋良自承其於本案發生之日即99年9月20日該次向被告
    購毒施用後，即無任何施用記錄在卷（見偵卷第19頁），則
    其施用劑量、施用方式、個人體內代謝情況，或毒品純度如
    何等，皆會影響能否檢出尿液中藥物成分，尚不得而知，甚
    其施用毒品迄至檢驗尿液日止，事隔約1月之久，依前揭函
    文所示，自無法檢出是否確有毒品反應甚明，是亦不得以此
    為被告有利之認定，末此敘明。
  (六)按販賣毒品之所謂販賣行為，須行為人主觀上有營利意圖，
    且客觀上有販入或賣出毒品行為，即足構成，至於實際上是
    否已經獲利，則非所問；必也始終無營利之意思，而以原價
    或低於原價有償讓與他人，方難謂為販賣行為，而僅得以轉
    讓罪論處（最高法院93年度台上字第1651號判決要旨參照）
    。又販賣毒品甲基安非他命本無一定價格，各次買賣之價格
    ，當亦各有差異，隨供需雙方之資力、關係之深淺、需求之
    數量、貨源之充裕與否、販賣者對於資金之需求如何及殷切
    與否，以及政府查緝之態度，進而為各種不同之風險評估，
    而為機動性之調整，是其價格標準，自非一成不變，且販賣
    者從各種「價差」或「量差」或係「純度」謀取利潤方式，
    或有差異，然其所圖利益之非法販賣行為目的，則屬相同，
    並無二致。衡諸販賣毒品之利得，除坦承價量俱臻明確外，
    委難查得實情，然毒品甲基安非他命量微價高，依一般社會
    通念以觀，販賣行為在通常情形下均係以牟利為其主要誘因
    及目的，從而，舉凡有償交易，除足反證確另基於某種非圖
    利本意之關係外，通常尚難因無法查悉其販入價額作為是否
    高價賣出之比較，諉無營利之意思，阻卻販賣犯行之追訴。
    查被告為上揭販賣甲基安非他命之犯行，已調查屬實，詳如
    前述，雖未察知該次販賣毒品之確實數量，又因毒品復無固
    定價格，而無從確知被告獲利金額若干，惟毒品危害防制條
    例所處罰之「販賣」毒品罪，所著重者為在主觀上有藉以牟
    利之惡性，及對毒品之擴散具有較有償或無償轉讓行為更嚴
    重之危害性，被告「營利」之意圖係從客觀之社會環境、情
    況及證人、物證等資料，依據證據法則綜合研判認定。本院
    審酌被告販賣甲基安非他命與證人林韋良時，使用其友人陳
    ○廷行動電話作聯繫（依監聽譯文顯示，至少被告自99年9
    月19日晚間9時23分許，即使用該支行動電話，見本院卷第
    76頁），不肯使用自己手機通話，藉以躲避查緝，可知被告
    當知販毒為違法重罪，查緝甚嚴，倘於買賣之過程中無利可
    圖，被告何必甘冒觸犯刑罰之高度風險，親自為證人林韋良
    奔走送交毒品？被告自撞球場騎機車出去調取甲基安非他命
    後返回原處，辛苦奔波，所為何來？又本院考量社會大眾均
    知買賣毒品甲基安非他命係非法行為之客觀社會環境，及本
    案並無跡證足認被告係按同一價量委買或轉售之情，堪認被
    告於本案所為犯行，顯係基於營利之意所為，自屬販賣第二
    級毒品甲基安非他命，灼然顯明。
三、綜上所析，本案事證明確，被告意圖營利，為上揭販賣第二
    級毒品甲基安非他命之犯行，堪予認定，應依法論科。
、論罪科刑
一、按甲基安非他命分為毒品危害防制條例第2條第2項第2款所
    定之第二級毒品，任何人不得非法持有、轉讓及販賣。核被
    告所為，均係犯毒品危害防治條例第4條第2項販賣第二級毒
    品罪。被告於販賣第二級毒品甲基安非他命前持有第二級毒
    品甲基安非他命之低度行為，應為販賣第二級毒品甲基安非
    他命之高度行為所吸收，不另論罪。
二、按刑之量定，為求個案裁判之妥當性，法律固賦予法院裁量
    權，但此項裁量權之行使，除應依刑法第57條規定，審酌行
    為人及其行為等一切情狀，為整體之評價，並應顧及比例原
    則與平等原則，使罪刑均衡，輕重得宜，以契合社會之法律
    感情。又刑法第59條規定犯罪之情狀可憫恕者，得酌量減輕
    其刑，其所謂「犯罪之情狀」，與同法第57條規定科刑時應
    審酌之一切情狀，並非有截然不同之領域，於裁判上酌減其
    刑時，應就犯罪一切情狀（包括第57條所列舉之10款事項）
    ，予以全盤考量，審酌其犯罪有無可憫恕之事由（即有無特
    殊之原因與環境，在客觀上足以引起一般同情，以及宣告法
    定低度刑，是否猶嫌過重等等），以為判斷。本院審酌被告
    販賣第二級毒品罪之法定刑為「無期徒刑或七年以上有期徒
    刑，得併科新臺幣一千萬元以下罰金」，然同為販賣第二級
    毒品之人，其原因動機不一，犯罪情節未必盡相同，或有大
    盤毒梟者，亦有中、小盤之分，甚或僅止於吸毒者友儕間為
    求互通有無之有償轉讓者亦有之，其販賣行為所造成危害社
    會之程度自屬有異，法律科處此類犯罪，所設之法定最低本
    刑卻同為「無期徒刑或七年以上有期徒刑者，得併科新臺幣
    一千萬元以下罰金」，不可謂不重，自非不可依客觀之犯行
    與主觀之惡性二者加以考量其情狀是否有可憫恕之處，適用
    刑法第59條之規定酌量減輕其刑，期使個案裁判之量刑能斟
    酌至當，符合比例原則（司法院大法官釋字第263號解釋及
    最高法院95年度台上字第788號判決要旨參照）。查被告本
    案販賣第二級毒品行為，雖無視國家對於杜絕毒品危害之禁
    令，行為固屬不當，應予非難，然本案查獲者僅屬零星販賣
    ，販賣金額及所得非鉅，販賣之對象、次數僅為證人林韋良
    1次1,000元，散播毒品之範圍及數量有限，犯罪之情節尚非
    至惡，僅因一時貪念，致罹重典，然相對於長期大量販賣毒
    品之大毒梟而言，其對社會治安及國民健康之危害顯然較小
    。且被告於本案時剛剛年滿18歲，年紀尚輕，對法治觀念之
    認識不深刻，在本案之前尚無任何前科犯行，其性格並非不
    可教化，從被告犯案情節觀之，倘仍遽處以法定本刑之最低
    刑度「有期徒刑7年」，無異失之過苛而不盡情理，不免予
    人情輕法重之感，且難謂符合罪刑相當性及比例原則，更無
    從與大毒梟之惡行有所區隔，是其犯罪情狀相較於法定之重
    刑，在客觀上足以引起一般人之同情，情節尚堪憫恕，爰依
    刑法第59條之規定，酌減其刑。
三、爰審酌被告明知甲基安非他命係屬毒品危害防制條例所列之
    毒品，經政府宣導並查緝甚嚴，竟仍為本案之販賣犯行，是
    其行為除危害國民身體健康及社會風氣外，並助長毒品流通
    ，易導致社會危險，且犯後多所飾詞狡辯，態度不佳，實因
    嚴懲，然姑念其年紀尚輕，尚未成年，並無積極證據證明被
    告係習於反覆販毒之人，並斟酌其犯罪之動機、販賣毒品之
    種類、數量、次數、所獲取之利益，兼衡其智識程度、素行
    、目的、犯後態度，及公訴人表示同意酌減其刑，求處刑度
    適當等一切情狀，量處如主文所示之刑，以示懲警。
肆、沒收部分
一、按「犯第四條至第九條、第十二條、第十三條或第十四條第
    一項、第二項之罪者，其供犯罪所用或因犯罪所得之財物，
    均沒收之，如全部或一部不能沒收時，追徵其價額或以其財
    產抵償之。」毒品危害防制條例第19條第1項定有明文。而
    犯罪所得之財物，不能與正常營利事業計算營利所得之情形
    相提並論，是所稱因犯罪所得之財物，乃指犯罪行為所直接
    取得而法律上無第三人得主張權利之一切財物而言，則上開
    規定所指販賣毒品所得之財物，依法諭知沒收時，舉凡販賣
    毒品所得之財物，不問其中何部分屬於成本，何部分屬於犯
    罪之利得，均應予以沒收，並非僅限於所賺取之差價部分，
    始符立法之本旨（最高法院98年度台上字第3081號判決要旨
    參照）；而本條項規定所稱「追徵其價額」者，必限於所沒
    收之物為金錢以外之其他財物而無法沒收時，始應追徵其價
    額，使其繳納與原物相當之價額。如所得財物為金錢而無法
    沒收時，應以其財產抵償之，而不發生追徵價額之問題（最
    高法院93年度台上字第2743號判決要旨參照）。查，被告因
    本案販賣行為而自證人林韋良取得之金錢1,000元，屬因販賣
    毒品所得之金錢，雖未扣案，依上開說明，不問該筆金錢中
    何部分屬於成本何部分屬於利得，均應沒收之，如全部或一
    部不能沒收時，以其財產抵償之。
二、按毒品危害防制條例第19條第1項，係採義務沒收主義，但
    該法條並未規定「不問屬於犯人與否」，均沒收之，自仍以
    屬於被告或共犯所有者為限，始應予以沒收（最高法院99年
    度台上字第6876號判決意旨參照）。查，門號0000000000號
    行動電話（含SIM卡1枚）1具，雖屬被告供本案販賣第二級
    毒品聯絡之用，為此乃被告友人陳○廷所有，業據被告於本
    院供陳明確（見本院卷第40反面、103頁），且為陳○廷於
    本院少年法庭訊問時所自陳係以其爺爺名義申請，供其使用
    等語明確（見本院少年卷第34反面頁），經本院調閱本院99
    年度少調字第438號卷核閱無誤，應看信實，此既非被告所
    有，依法自不予宣告沒收。至扣案之門號0000000000號行動
    電話（含SIM卡1枚），乃被告之母親為其所申辦使用，經其
    陳明在卷（見本院卷第40反面頁，但無證據證明被告就此供
    作本案販毒使用，亦不予宣告沒收，併予敘明。
據上論斷，應依刑事訴訟法第299條第1項前段，毒品危害防制條
例第4條第2項、第19條第1項，刑法第11條、第59條，判決如主
文。
本案經檢察官紀雅惠到庭執行職務。
中    華    民    國   100    年    12    月    12    日
                  刑事第七庭  審判長法 官  葉明松
                                    法 官  張佳燉
                                    法 官  汪曉君
以上正本證明與原本無異。
如不服本判決應於收受判決後10日內向本院提出上訴書狀，並
應敘述具體理由。其未敘述上訴理由者，應於上訴期間屆滿後
20日內向本院補提理由書(均須按他造當事人之人數附繕本)
「切勿逕送上級法院」。
中    華    民    國   100    年    12    月    12    日
                                    書記官  陳品潔
毒品危害防制條例第4條
製造、運輸、販賣第一級毒品者，處死刑或無期徒刑；處無期徒
刑者，得併科新臺幣 2 千萬元以下罰金。
製造、運輸、販賣第二級毒品者，處無期徒刑或 7 年以上有期
徒刑，得併科新臺幣 1 千萬元以下罰金。
製造、運輸、販賣第三級毒品者，處 5 年以上有期徒刑，得併
科新臺幣 7 百萬元以下罰金。
製造、運輸、販賣第四級毒品者，處 3 年以上 10 年以下有期
徒刑，得併科新臺幣 3 百萬元以下罰金。
製造、運輸、販賣專供製造或施用毒品之器具者，處 1 年以上
7 年以下有期徒刑，得併科新臺幣 1 百萬元以下罰金。
前五項之未遂犯罰之。
附表一：
┌─────────────────────────────────────────────┐
│附表：被告林敬智（C） 持用電話《0000000000》與林○良（Ｂ）持用電話《0000000000》之通聯內容│
├──┬────┬────┬────────────────────────────┬───┤
│編號│通話時間│撥打方向│通話內容                                                │卷頁  │
├──┼────┼────┼────────────────────────────┼───┤
│ 一 │99/9/20 │C→Ｂ   │Ｃ：等一下找我打這支就好了。                            │本院卷│
│    │18:42:34│        │Ｂ：這支哦。                                            │第76頁│
│    │        │        │Ｃ：是。                                                │      │
│    │        │        │Ｂ：好我等一下打給你。                                  │      │
│    │        │        │Ｃ：你有確定要來嗎。                                    │      │
│    │        │        │Ｂ：等一下我問看看，我老母要用摩托車我問看看，我等一下打│      │
│    │        │        │    給你。                                              │      │
│    │        │        │Ｃ：我是沒差看你…。                                    │      │
│    │        │        │Ｂ：好我1分鐘後打給你。                                 │      │
│    │        │        │                                                        │      │
├──┼────┼────┼────────────────────────────┼───┤
│ 二 │99/9/20 │B→C    │Ｃ：喂怎樣。                                            │本院卷│
│    │18:48:23│        │Ｂ：你…我現在要過去了。                                │第77頁│
│    │        │        │Ｃ：你要確定，那錢都不能有差。                          │      │
│    │        │        │Ｂ：啥。                                                │      │
│    │        │        │Ｃ：你要確定，那錢                                      │      │
│    │        │        │    都不能有差。                                        │      │
│    │        │        │Ｂ：我知道，所以等一下我要先問伊多少？問伊要多少？      │      │
│    │        │        │Ｃ：你要打給我，我錢不能有誤都要馬上拿到。              │      │
│    │        │        │Ｂ：我知道…。                                          │      │
│    │        │        │Ｃ：你等一下打給我。                                    │      │
│    │        │        │Ｂ：伊本來要向市區的拿，我想不然讓你賺好了向你拿，拿你那│      │
│    │        │        │    邊的。                                              │      │
│    │        │        │Ｃ：1張嗎？                                             │      │
│    │        │        │Ｂ：我不知道我現在要…我等一下再打給你。                │      │
│    │        │        │Ｃ：數目1張。                                           │      │
│    │        │        │Ｂ：啥。                                                │      │
│    │        │        │Ｃ：數字1 張。                                          │      │
│    │        │        │Ｂ：等一下不一定我問看看。                              │      │
│    │        │        │Ｃ：好。                                                │      │
├──┼────┼────┼────────────────────────────┼───┤
│ 三 │99/9/20 │B→C    │4之阿多少阿？（簡訊）                                   │本院卷│
│    │18：54：│        │                                                        │第77頁│
│    │13      │        │                                                        │      │
├──┼────┼────┼────────────────────────────┼───┤
│ 四 │99/9/20 │C→B    │兩張辦 （簡訊）                                         │同上  │
│    │18：54：│        │                                                        │      │
│    │13      │        │                                                        │      │
├──┼────┼────┼────────────────────────────┼───┤
│ 五 │99/9/20 │B→C    │先準備一張多得 在陸上了 到再說 我有得賺麻?!（簡訊）     │同上  │
│    │19：01：│        │                                                        │      │
│    │15      │        │                                                        │      │
├──┼────┼────┼────────────────────────────┼───┤
│ 六 │99/9/20 │C→B    │不懂（簡訊）                                            │同上  │
│    │19：03：│        │                                                        │      │
│    │37      │        │                                                        │      │
├──┼────┼────┼────────────────────────────┼───┤
│ 七 │99/9/20 │B→C    │我的部份威  到再說!（簡訊）                             │同上  │
│    │19：04：│        │                                                        │      │
│    │42      │        │                                                        │      │
├──┼────┼────┼────────────────────────────┼───┤
│八  │99/9/20 │B→C    │Ｃ：喂你在那裡了。                                      │同上  │
│    │19：13：│        │Ｂ：我在光明街。                                        │      │
│    │48      │        │Ｃ：你在光明街，你來合家你知道合家嗎。                  │      │
│    │        │        │Ｂ：不知道。                                            │      │
│    │        │        │Ｃ：員林電影院你知道嗎。                                │      │
│    │        │        │Ｂ：你說那裡。                                          │      │
│    │        │        │Ｃ：員林電影院。                                        │      │
│    │        │        │Ｂ：那一個。                                            │      │
│    │        │        │Ｃ：員林電影院只有一個而已。                            │      │
│    │        │        │Ｂ：哦好啦。                                            │      │
│    │        │        │                                                        │      │
├──┼────┼────┼────────────────────────────┼───┤
│ 九 │99/9/20 │B→C    │Ｃ：喂。                                                │同上  │
│    │19:22:40│        │Ｂ：我到了。                                            │      │
│    │        │        │Ｃ：你走上來我在樓上撞球。                              │      │
│    │        │        │Ｂ：好啦。                                              │      │
├──┼────┼────┼────────────────────────────┼───┤
│ 十 │99/9/20 │C→B    │Ｃ：喂，你在撞球嗎？去我剛才那裡！                      │本院卷│
│    │19:44:50│        │Ｂ：我現在在電影院這邊阿。                              │第95反│
│    │        │        │C：好，等我。                                           │面頁  │
│    │        │        │                                                        │      │
└──┴────┴────┴────────────────────────────┴───┘